【裁判字號】    97,訴,1406
【裁判日期】    971031
【裁判案由】    毒品危害防制條例
【裁判全文】
臺灣基隆地方法院刑事判決              97年度訴字第1406號
公  訴  人  臺灣基隆地方法院檢察署檢察官
被      告  甲○○
                    （另案羈押於臺灣基隆看守所）
上列被告因毒品危害防制條例案件，經檢察官提起公訴（97年度
偵字第3528號），被告於準備程序進行中，就被訴事實為有罪之
陳述，經本院合議庭裁定由受命法官獨任進行簡式審判程序，判
決如下：
    主  文
甲○○明知為禁藥而轉讓，處有期徒刑月。
    事  實
一、甲○○明知安非他命為第二級毒品，不得持有、轉讓，竟於
    97年8 月9 日晚上某時，在基隆市○○路○路遊俠網咖店內
    ，將其所有之安非他命少許，連同吸食器，免費提供予其友
    李尚修，無償轉讓第二級毒品，李尚修吸用四、五口後即用
    罄。甲○○、李尚修乃合資新台幣1000元，前往富貴市場向
    不詳之人購得安非他命及海洛因各1 小包，朋分施用（甲○
    ○、李尚修施用毒品部分，臺灣基隆地方法院檢察署檢察官
    已另案偵辦），嗣於97年8 月10日上午9 時許，在基隆市○
    ○區○○街303 巷13弄口，李尚修與甲○○騎機車經過，見
    有警方盤查，甲○○即逃離現場，李尚修為警查獲，並扣得
    上揭安非他命（毛重0.3 公克）、海洛因（毛重0.2 公克）
    及吸食器1 組（均附於臺灣基隆地方法院檢察署97年度毒偵
    字第2010號案卷內），再循線查獲上情。
二、案經基隆市警察局第二分局報告臺灣基隆地方法院檢察署檢
    察官偵查起訴。
    理  由
一、本件被告所犯者非為死刑、無期徒刑、最輕本刑為3 年以上
    有期徒刑之罪或高等法院管轄第一審案件，其於準備程序進
    行中，先就被訴事實為有罪之陳述，經告知其簡式審判程序
    之旨，並聽取公訴人及被告之意見後，本院依刑事訴訟法第
    273 條之1 第1 項之規定，裁定由受命法官獨任進行簡式審
    判程序，且依同法第273 條之2 規定，簡式審判程序之證據
    調查，不受第159 條第1 項、第161 條之2 、第161 條之3
    、第163 條之1 及第164 條至第170 條規定之限制，合先敘
    明。
二、訊據被告甲○○於偵查中坦承上情不諱，核與李尚修到庭結
    證內容相符，並有扣案吸食器可佐，足認被告之自白與事實
    相符，堪可採信。綜上所陳，本案事證明確，被告犯行堪可
    認定，應依法論科。
三、論罪科刑：
  (一)按「安非他命」雖係毒品危害防制條例第2 條第2 項第2款
    所規定之「第二級毒品」，但其亦屬於藥事法所稱之「禁藥
    」（即藥事法第22條第1 款所稱之「經中央衛生主管機關明
    令公告禁止製造、調劑、輸入、輸出、販賣或陳列之毒害藥
    品」）。而明知為禁藥而轉讓者，藥事法第83條亦定有處罰
    明文。故行為人明知為禁藥即「安非他命」而轉讓予他人者
    ，除成立毒品危害防制條例第8 條第2 項之「轉讓第二級毒
    品罪」外，亦構成藥事法第83條第1 項之「轉讓禁藥罪」，
    此係屬同一犯罪行為而同時有二種法律可資處罰之「法條（
    規）競合」情形，應依「重法優於輕法」、「後法優於前法
    」等法理，擇一處斷。而毒品危害防制條例第8 條第2 項轉
    讓第二級毒品罪之法定本刑為「6 月以上5 年以下有期徒刑
    ，得併科新臺幣70萬元以下罰金」，93年4 月21日修正、同
    年月23日施行之藥事法第83條第1 項轉讓禁藥罪之法定本刑
    則為「7 年以下有期徒刑，得併科新臺幣500 萬元以下罰金
    」。故行為人轉讓安非他命之情節（亦即其轉讓之數量及對
    象），如無應依毒品危害防制條例第8 條第6 項及第9 條之
    規定加重其刑至二分之一之情形，則修正後藥事法第83 條
    第1 項之罪之法定本刑，顯較毒品危害防制條例第8 條第2
    項之罪之法定本刑為重，依前述「重法優於輕法」之法理，
    應優先適用藥事法第83條第1 項之規定處斷。本案被告轉讓
    安非他命之數量未達毒品危害防制條例第8 條第6 項應加重
    其刑至二分之一之數量，因藥事法第83條第1 項之最高法定
    刑較毒品危害防制條例第8 條第2 項之最高法定刑為重，應
    優先適用藥事法之規定處罰。是核被告所為，係犯藥事法第
    83條第1 項之轉讓禁藥罪。公訴意旨認應成立毒品危害防制
    條例第8 條第2 項轉讓第二級毒品罪，容有未洽，惟因起訴
    之基本原因事實相同，爰依法變更起訴法條。
  (二)本院審酌被告無償轉讓禁藥之行為，助長禁藥之流通，嚴重
    影響國民健康安全，併其素行、犯後坦承犯行之態度等一切
    情狀，量處如主文所示之刑（藥事法第83條第1 項之最重本
    刑為有期徒刑7 年，不符刑法第41條第1 項前段得諭知易科
    罰金折算標準之規定）。又本院係依法規競合，重法優先輕
    法等原則適用藥事法論處被告罪刑，並非依想像競合犯規定
    從一重處斷，自無刑法第55條但書，不得科以較輕罪名所定
    最輕本刑以下之刑之適用（最高法院96年度臺非字第296 號
    判決意旨參照），附此敘明。
  (三)扣案之安非他命（毛重0.3 公克）、海洛因（毛重0.2 公克
    ）及吸食器1 組，因被告轉讓之第二級毒品安非他命予李尚
    修吸用四、五口後即用罄，上開扣案之毒品，係被告甲○○
    、李尚修合資所購得，另扣案之吸食器1 組係李尚修所有，
    且扣案之物品均與本案被告轉讓毒品之犯行並無關聯，爰不
    予宣告沒收，附此敘明。
據上論斷，應依刑事訴訟法第273 條之1 第1 項、第299 條第1
項前段、第300 條，藥事法第83條第1 項，刑法第11條前段，判
決如主文。
本案經檢察官乙○○到庭執行職務。
中    華    民    國    97    年    10    月    31    日
                  刑事第三庭法  官  黃永定
以上正本證明與原本無異。
如不服本判決應於收受本判決後10日內向本院提出上訴書狀，其
未敘述上訴理由者，並得於提起上訴後10日內向本院補提理由書
狀（均須按他造當事人之人數附繕本。）「切勿逕送上級法院」
中    華    民    國    97    年    10    月    31    日
                            書記官  劉珍珍
附錄論罪法條：
藥事法第83條第1 項
明知為偽藥或禁藥，而販賣、供應、調劑、運送、寄藏、牙保、
轉讓或意圖販賣而陳列者，處7 年以下有期徒刑，得併科新臺幣
5 百萬元以下罰金。


司法院資訊處製作；財團法人民間司法改革基金會備份。
